【裁判字號】    97,台上,2891
【裁判日期】    970626
【裁判案由】    殺人未遂
【裁判全文】
最高法院刑事判決            九十七年度台上字第二八九一號
上  訴  人  甲○○
選任辯護人  康立平律師
上列上訴人因殺人未遂案件，不服台灣高等法院中華民國九十四
年六月二十二日第二審更審判決（九十三年度上更(一)字第七三八
號，起訴案號：台灣基隆地方法院檢察署八十九年度偵續字第四
四號），提起上訴，本院判決如下：
    主  文
上訴駁回。
    理  由
按刑事訴訟法第三百七十七條規定，上訴於第三審法院，非以判
決違背法令為理由，不得為之。是提起第三審上訴，應以原判決
違背法令為理由，係屬法定要件。如果上訴理由書狀並未依據卷
內訴訟資料，具體指摘原判決不適用何種法則或如何適用不當，
或所指摘原判決違法情事，顯與法律規定得為第三審上訴理由之
違法情形，不相適合時，均應認其上訴為違背法律上之程式，予
以駁回。本件上訴人甲○○上訴意旨略稱：(一)、有罪判決書對於
被告有利之證據，如不加以採納，必須說明其不予採納之理由，
否則即難謂非判決不備理由之違法。證人孔慶文關於被害人盧坪
城有無持菜刀一節，前後說詞不一，原判決擷採不利於上訴人之
證詞，認被害人並未持刀，而未說明不採被害人持刀之理由，難
謂非判決不備理由之違法。(二)、倘如原判決所認定，上訴人於抓
住被害人胸前衣服，使之無法逃脫之際，囑咐吳建忠拿刀子進來
，繼由吳建忠砍殺被害人，而認上訴人與吳建忠為殺人未遂之共
同正犯之事實屬實。以正常人之反應，被害人當時顯然面臨砍殺
危機，必然設法甩脫逃避，且以被害人體格魁梧，身高、體重遠
超過上訴人，豈有任令砍殺之理。是原判決認定事實，有違經驗
法則及論理法則。(三)、被害人受傷現場究係在屋外或客廳？被害
人有無追殺上訴人致上訴人在屋外跌倒？此等事實攸關上訴人殺
人犯罪之構成。原審僅憑證人孔林阿美及孔慶文之證詞作為判斷
依據，並未傳喚上述二人到庭陳述而給予上訴人、辯護人辯論證
明力之機會即率予認定，自有依法應於審判期日調查之證據而未
予調查之違誤等語。
惟查：(一)、證據之取捨、證據證明力之判斷，以及事實有無之認
定，屬事實審法院之職權，苟其取捨、判斷與認定，並不違背論
理法則及經驗法則，即不容任意指為違法，而執為適法之第三審
上訴理由。本件原審勾稽被害人、證人孔林阿美、孔慶文、孔慶
祥、吳建明、何文智等分別於警詢或檢察官、第一審或原審發回
更審前審理時之證述，參以上訴人及共同被告吳建忠（另案經第
一審以八十九年度訴字第四七八號判決判處有期徒刑五年四月，
上訴後，經原審以九十年度上訴字第一八九六號判決駁回上訴，
再經本院以九十一年度台上字第三０九號判決駁回上訴，已告確
定）之供述，徵之承辦員警在現場採證照片六幀所示孔林阿美家
之客廳遍佈血跡、騎樓及亭外亦有些許血跡，然呈現點狀分布，
而非如客廳係大片分布等情況，憑以認定如原判決事實欄所載之
事實。經核，關於證人前後不一致之證詞如何採認、被害人係被
抓住胸前衣服而施以砍殺以及案發現場係在屋內客廳等情，原判
決均已詳敘認定之理由，上訴意旨重為答辯，任指原審未盡調查
或原判決理由不備云云，要難認屬第三審之適法上訴理由。(二)、
本件上訴人及其選任辯護人對於卷內被告以外之人所為陳述之證
據能力，均未曾表示異議，原審引以為論斷之依據，於法並無不
合。至於上訴意旨所謂「（證據）證明力之辯論」，係屬刑事訴
訟法第二百八十九條所規定「言詞辯論程序」之踐行問題，與審
判期日應踐行之調查證據程序有間，不能混為一談。卷查原審民
國九十四年六月八日審判期日既已於調查證據之後，依法踐行「
言詞辯論程序」，上訴人及其選任辯護人均實施辯論在卷（見原
審卷第九十六頁、第九十七頁），上訴意旨竟指摘原審未給予辯
論（證據）證明力之機會，洵非有據。從而，本件上訴核與法律
規定得為第三審上訴理由之違法情形，不相適合，上訴人之上訴
，違背法律上之程式，應予駁回。
據上論結，應依刑事訴訟法第三百九十五條前段，判決如主文。
中    華    民    國  九十七  年    六    月  二十六  日
                      最高法院刑事第五庭
                          審判長法官  陳  正  庸
                                法官  賴  忠  星
                                法官  林  秀  夫
                                法官  宋      祺
                                法官  陳  祐  治
      本件正本證明與原本無異
                                      書  記  官
中    華    民    國  九十七  年    七    月    二    日
                                                      Ｑ


司法院資訊處製作；財團法人民間司法改革基金會備份。
